【裁判字號】    99,抗,273
【裁判日期】    990317
【裁判案由】    返還房屋
【裁判全文】
臺灣高等法院民事裁定                   99年度抗字第273號
抗  告  人  東雲股份有限公司
法定代理人  甲○○
上列抗告人與相對人東日山物流國際股份有限公司間請求返還房
屋事件，對於中華民國99年2月1日臺灣基隆地方法院99年度補字
第27號裁定提起抗告，本院裁定如下：
    主  文
原裁定就核定訴訟標的價額部分廢棄。
上開廢棄部分，訴訟標的價額核定為新臺幣陸仟捌佰陸拾玖萬貳
仟玖佰元。
    理  由
一、按民事訴訟法第77條之1第1項及第4項分別規定：「訴訟標
    的之價額，由法院核定」、「第1項之核定，得為抗告」，
    是就訴訟標的價額之核定得為抗告。本件原法院於民國（下
    同）99年2月1日所為之裁定（下稱原裁定），就核定訴訟標
    的價額部分，抗告人得為抗告。至於原裁定就訴訟費用之計
    算及徵收部分，為不得聲明不服之裁定，抗告人並未為抗告
    ，本院就此部分無庸為裁定，合先敘明。
二、次按核定訴訟標的之價額，以起訴時之交易價額為準；以一
    訴附帶請求其孳息、損害賠償、違約金或費用者，不併算其
    價額，民事訴訟法第77條之1第2項前段、第77條之2第2項分
    別定有明文。而該條項所稱之「以一訴附帶請求」者，凡是
    附帶請求與主位請求間有主從、依附或牽連關係者，即有該
    條項規定之適用（最高法院97年度臺抗字第792號裁定意旨
    參照）。又請求遷讓房屋等事件，訴訟標的之價額，應以房
    屋之價額為準，其附帶請求給付相當於租金之不當得利部分
    ，則不併算其價額（最高法院29年上字第935號判例、95年
    度臺上字第949號及95年度臺聲字第609號裁定、96年度第4
    次民事庭會議決議意旨參照）。
三、抗告意旨略以：伊於83年1月1日將所有之門牌號碼基隆市○
    ○○街15號房屋（下稱系爭房屋）出租予相對人，租金每月
    新臺幣（下同）275萬7,382元。詎相對人自96年4月起即未
    支付租金，迄今共積欠租金9,099萬3,606元。伊已以存證信
    函催告相對人給付租金，並表示逾期即終止租約。又原法院
    民事執行處經依抵押權人中華票券股份有限公司之聲請，於
    96 年3月26日以執行命令除去上開租賃關係後，相對人即無
    法律上原因占有系爭房屋。伊前基於所有權人及出租人之地
    位，依民法第767條及第455條規定，請求相對人：(一)遷讓交
    還系爭房屋；(二)給付所欠租金9,099萬3,606元及法定遲延利
    息；(三)自99年1月1日起至返還系爭房屋之日止，按月給付
    275萬7,382元（見原法院卷第4頁至第5頁）。原法院未以系
    爭房屋之課稅現值6,869萬2,900元核定訴訟標的價額，反以
    租金數額依土地法第97條第1項規定推算，據以核定訴訟標
    的價額為3億3,088萬5,840元，於法未合等語。
四、經查，抗告人係基於所有權人、出租人之地位，請求相對人
    返還系爭房屋，及給付租金暨相當於租金之不當得利，其上
    開(二)項及(三)項聲明與(一)項聲明間，具有主從、依附或牽連關
    係，依上開說明，核定其訴訟標的之價額，自應以系爭房屋
    於起訴時之交易價額為準，其餘附帶請求給付租金及相當於
    租金之不當得利部分，均不併算其價額。雖系爭房屋未經交
    易而無實際交易價額，然按稅捐機關核定房屋課稅現值之依
    據，係依房屋使用執照記載構造、用途、總層數、面積…等
    項目，並參照縣市不動產評價委員會評定之各類標準數據，
    是系爭房屋之課稅現值自得作為核定其價額之依據。依抗告
    人提出之系爭房屋98年房屋稅繳款書所載，系爭房屋之98年
    課稅現值為6,869萬2,900元（見本院卷第5頁），堪予核定
    本件抗告人起訴時其訴訟標的價額為6,869萬2,900元。原法
    院核定為3億3,088萬5,840元，尚有未洽。抗告意旨指摘原
    裁定此部分不當，求予廢棄，為有理由，爰由本院將原裁定
    關於核定訴訟標的價額部分廢棄，裁定如主文第2項所示。
    至於本件之抗告費用核屬本案訴訟費用之一部，併此敘明。
五、據上論結，本件抗告為有理由，爰裁定如主文。
中    華    民    國    99    年    3     月    17    日
                    民事第十四庭
                        審判長法  官  林金村
                              法  官  湯美玉
                              法  官  王麗莉
正本係照原本作成。
本裁定除以適用法規顯有錯誤為理由外，不得再抗告。如提起再
抗告，應於收受後10日內委任律師為代理人向本院提出再抗告狀
。並繳納再抗告費新台幣１千元。
中    華    民    國    99    年    3     月    17    日
                              書記官  余姿慧

司法院資訊處製作；財團法人民間司法改革基金會備份。
